臺灣板橋地方法院刑事判決　　　　　　　96年度易字第1525號
公　訴　人　臺灣板橋地方法院檢察署檢察官
被　　　告　甲○○
　　　　　　　　　　（現另案在臺灣台北監獄台北分監執行）
上列被告因違反毒品危害防制條例案件，經檢察官提起公訴（96
年度毒偵字第1648號），本院訊問被告為有罪陳述後，改依簡式
審判程序審理，並判決如下：
    主  文
甲○○施用第二級毒品，累犯，處有期徒刑陸月，如易科罰金，
以新台幣壹仟元折算壹日，減為有期徒刑月，如易科罰金以新
台幣壹仟元折算壹日。
    事  實
一、甲○○前於民國92年間因酒醉駕車之公共危險案件，經本院
    以92年度重交簡字第21號判處有期徒刑6 月，於92年3 月28
    日確定，並於92年5 月2 日易科罰金執行完畢。另於90年間
    因施用毒品案件，經國防部中部地方軍事法院檢察署檢察官
    聲請軍事法院裁定觀察勒戒後，經認無繼續施用傾向，於91
    年2 月19日執行完畢出所，並經不起訴處分確定在案。
二、詎甲○○仍不知悛悔，明知安非他命及MDMA係毒品危害防制
    條例第2 條第2 項第2 款所定之第二級毒品，依法不得施用
    、持有，竟於上開觀察勒戒執行完畢後5 年內，基於施用第
    二級毒品安非他命之犯意，於96年2 月8 日上午某時，在台
    北縣泰山鄉○○路88號「春之戀汽車旅館」306 室，分別以
    吸食器燒烤煙霧及以吞服藥錠之方式施用安非他命及MDMA各
    一次。嗣為警於96年2 月8 日上午11時50分許，在上址查獲
    ，並經警於96年2 月9 日清晨3 時20分許採驗尿液結果呈安
    非他命及MDMA均陽性反應，始悉上情。
三、案經臺北縣政府警察局刑事警察大隊移送臺灣板橋地方法院
    檢察署檢察官偵查起訴。
    理  由
一、訊據被告甲○○於偵查及本院審理中，對上揭事實已坦承不
    諱，此外，被告經警於96年2 月9 日清晨3 時20分許採尿送
    驗結果（檢體編號：000000-0號），呈安非他命陽性反應，
    有台灣檢驗科技股份有限公司濫用藥物尿液檢驗報告及尿液
    代碼對照表各1 件在卷可查（見乙○96年毒偵字第1648號卷
    第34、39頁）。足見被告所為自白與事實相符，而得採為認
    定之依據。次查，被告於90年間因施用毒品案件，經國防部
    中部地方軍事法院檢察署檢察官聲請軍事法院裁定觀察勒戒
    後，經認無繼續施用傾向，於91年2 月19日執行完畢出所等
    情，有台灣高等法院被告前案紀錄表及刑案查註紀錄表各1
    件在卷可稽。從而，被告於上開觀察勒戒執行完畢後5 年內
    再為本件犯行，事證明確，被告犯行堪以認定。
二、按刑法及刑法施行法業於94年2 月2 日經總統以華總一義字
    第09400014901 號令修正公布，並於95年7 月1 日施行（下
    稱「新刑法」，修正前刑法下稱「舊刑法」）。又按安非他
    命屬同項第2 款所列之第二級毒品，核被告甲○○所為，係
    犯毒品危害防制條例第10條第2 項之施用第二級毒品罪。其
    持有安非他命之低度行為，為施用之高度行為所吸收，不另
    論罪。另按刑法修正條文於94年2 月2 日經總統公布，並自
    95年7 月1 日起施行，其中原刑法第56條之連續犯規定業經
    刪除，即修正後之刑法已無連續犯得論以裁判上一罪之情形
    ，參照該修正條文之立法理由，即修正條文說明謂「至連續
    犯廢除後，對於部分習慣犯，例如竊盜、吸毒等犯罪，是否
    會因適用數罪併罰而使刑罰過重產生不合理之現象一節，在
    實務上應可參考德、日等國之經驗，委由學界及實務以補充
    解釋之方式，發展接續犯之概念，對於合乎『接續犯』或『
    包括的一罪』之情形，認為構成單一之犯罪，以限縮數罪併
    罰之範圍，用以解決上述問題」等語，則依前揭修法意旨，
    於修正刑法施行後，自應就多次施用毒品之犯罪重新檢討是
    否合乎『接續犯』或『包括的一罪』之情形，其中屬包括一
    罪概念中之「集合犯」，係立法者在犯罪構成要件所描述及
    預設之該當行為，本身即具有不斷反覆實施之特性，而是否
    為集合犯之判斷標準，其一類型係從法條文義即可得知，如
    「收集」國防機密罪、「收集」偽造通用貨幣罪，由法條所
    規定「收集」之文義，即知「收集」之行為具有不斷實施之
    特性；另一集合犯之類型，則係由構成要件規範目的與日常
    生活經驗之典型違犯型態加以判斷，例如基於吸毒成癮之道
    理，再衡諸法院實務經驗，反覆成習之多次施用毒品舉止，
    實係施用毒品罪違犯之常態與典型，則行為人反覆多次之施
    用毒品行為，即係犯單一施用毒品罪之集合犯行為。從而，
    本件被告多次施用第二級毒品之行為，屬集合犯行為，自應
    論以一罪（同此見解者，參張淳淙，「從刑法修正論行為之
    罪數」，刊載於司法周刊1286期司法文選別冊；林鈺雄，「
    跨連新舊法之施用毒品行為─兼論行為單數與集合犯、接續
    犯概念之比較」，刊載於臺灣本土法學雜誌，第84期，頁14
    1 以下）。再被告於92年間因酒醉駕車之公共危險案件，經
    本院以92年度重交簡字第21號判處有期徒刑6 月，於92年3
    月28日確定，並於92年5 月2日 易科罰金執行完畢乙節，亦
    有上開前案紀錄表在卷為憑，被告於上開有期徒刑執行完畢
    後，5 年內再犯本件有期徒刑以上之罪，為累犯，應依刑法
    第47條第1 項之規定加重其刑。
三、本院審酌被告前已有施用毒品紀錄，且經本院判處有期徒刑
    在案，竟又為本件犯行，顯見其未知戒除毒癮，意志力薄弱
    ，並考量施用毒品乃自戕行為，所生危害非鉅，暨被告坦承
    施用毒品犯行之犯後態度等一切情狀，分別量處如主文所示
    之刑。末查，被告犯罪時間，於96年4 月24日以前，與中華
    民國九十六年罪犯減刑條例第2 條第1 項第3 款之規定相符
    ，合於減刑條件，應依法減其宣告刑，並諭知易科罰金折算
    標準，以示懲儆。
三、末按「除被告所犯為死刑、無期徒刑、最輕本刑為三年以上
    有期徒刑之罪或高等法院管轄第一審案件者外，於前條第一
    項程序進行中，被告先就被訴事實為有罪之陳述時，審判長
    得告知被告簡式審判程序之旨，並聽取當事人、代理人、辯
    護人及輔佐人之意見後，裁定進行簡式審判程序」，刑事訴
    訟法第273 條之1 第1 項定有明文。查本件被告涉犯之毒品
    危害防制條例第10條第2 項之施用毒品罪，法定本刑並非最
    輕本刑為3 年以上有期徒刑之罪，且被告於本院準備程序期
    日中已就被訴事實為有罪之陳述，經告知被告簡式審判程序
    之旨後，被告及公訴人對於本件改依簡式審判程序審理亦均
    表示無意見，是本院即依前揭刑事訴訟法規定，裁定本件進
    行簡式審判程序，附此敘明。
據上論斷，應依刑事訴訟法第273 條之1 第1 項、第299 條第1
項前段，毒品危害防制條例第10條第2 項、第18條第1 項前段，
刑法第11條前段、第47條第1 項、第41條第1 項前段，中華民國
九十六年罪犯減刑條例第2 條第1 項第3 款、第7 條、第9 條，
判決如主文。
本案經檢察官馬凱蕙到庭執行職務。
中　　華　　民　　國　　96　　年　　8 　　月　　31　　日
                  刑事第十四庭  法　官  汪怡君
上列正本證明與原本無異。
如不服本判決，應於送達後十日內敘明上訴理由，向本院提出上
訴狀。
                                書記官  李郁禎
中　　華　　民　　國　　96　　年　　8 　　月　　31　　日
附錄本案論罪科刑法條全文：
毒品危害防制條例第10條
施用第一級毒品者，處六月以上五年以下有期徒刑。
施用第二級毒品者，處三年以下有期徒刑。
